【裁判字號】    96,交聲,185
【裁判日期】    970218
【裁判案由】    違反道路交通管理處罰條例聲明異議
【裁判全文】
臺灣苗栗地方法院刑事裁定             96年度交聲字第185號
原處分機關    交通部公路總局新竹區監理所苗栗監理站
異  議  人
即受處分人    甲○○
上列受處分人因違反道路交通管理處罰條例案件，對於交通部公
路總局新竹區監理所於民國96年11月28日所為之處分（原處分案
號：竹監苗字第裁54-E00000000號）聲明異議，本院裁定如下：
    主  文
異議駁回。
    理  由
一、按汽車駕駛人，行經有燈光號誌管制之交岔路口闖紅燈，處
    新臺幣（下同）1800元以上5400元以下罰鍰，又汽車駕駛人
    ，有違反道路交通管理處罰條例第53條情形者，除依原條款
    處罰鍰外，並記違規點數3點，道路交通管理處罰條例第53
    條第1 項、第63條第1 項第3 款，分別定有明文。
二、原處分意旨略以：異議人即受處分人甲○○駕駛車號BXO-26
    7 號重型機車，於民國96年8 月4 日7 時40分，行經新竹縣
    竹東鎮○○路、中興路口處為新竹縣警察局竹東分局二重埔
    派出所警員舉發有「闖紅燈（明星右轉中興路【業經新竹縣
    政府竹東分局96年11月14日東警交字第0966004363號函更正
    為左轉】）」之違規，受處分人於應到案日期前申訴表示不
    服，經原處分機關交通部公路總局新竹區監理所審查結果，
    仍認受處分人有前開違規行為，而依道路交通管理處罰條例
    第53條第1 項、第63條等相關規定，於96年11月28日以竹監
    苗字第裁54-E00000000號裁決書，裁處受處分人1800元之罰
    鍰，並記違規點數3 點。
三、聲明異議意旨略以：伊未於新竹縣竹東鎮○○路、中興路口
    闖紅燈，且員警無法提供證據，如何認定其違規云云。
四、經查：
（一）按警員之舉發交通違規，是道路交通管理處罰條例所規定
      之職權行使，且該行使有立法機關之授權。而闖紅燈等違
      規行為之取締，依其違規行為本質，本多係在瞬間發生，
      通常多委由當場執行取締違規公務員之認識與判斷，且必
      須為立即之取締作為，此為達成維持交通秩序目的所必要
      ，且依道路交通管理處罰條例之規定，此種立即性之舉發
      違規，多依警員之認知、判斷以足，並無必須另有其他積
      極佐證：如其他目擊證人或必須拍攝照片等，始構成處分
      要件之規定。此係因執行職務之公務員，通常多具有一定
      之考選資格與專業訓練，且其執法之對象係不特定之大眾
      ，故其立場經立法機關推定，應具有客觀、中正與公平之
      特質，而無故意偏頗之虞，是此種逕由公務員所為之事實
      認定，除非有其他積極證據，足資認定公務員於執行職務
      時，有故意或過失侵害人民權利之情形，或處分本身有重
      大明顯之瑕疵而應予撤銷者外，否則本於行政目的達成之
      必要與公權力之尊重、公信力之維持，司法機關通常亦多
      予尊重，並儘力維持，以秉持行政、司法相互合作、制衡
      之原理，共同維護國家機能之正常運行，合先敘明。
（二）異議人於96年8 月4 日7 時40分許，駕駛車號BXO-267 號
      重型機車，行經新竹縣竹東鎮○○路、中興路口之事實，
      為受處分人所不否認；惟異議人矢口否認有上開違規行為
      ，然經證人即本件舉發警員張有至到庭具結證稱：「當時
      我行駛警用汽車在中興路內側，在往竹東方向，原本是預
      計左轉明星路，那時候的燈號我的是箭頭綠燈直行，當時
      明星路上是紅燈，然後有1 台機車從明星路左轉中興路，
      也就是闖紅燈，我們就鳴警笛在前方把他攔下來，‧‧我
      問他知道我們為什麼攔你嗎，他說知道，我說你闖紅燈了
      ，告知他闖紅燈，而且往新竹及往竹東雙向都是綠燈，但
      他的車道已是紅燈，我已經在待轉了，他那邊一定是紅燈
      ，而且我的角度也看得到他的紅燈，只是斜斜的。我跟他
      講的時候，他沒有反應，我就說如果紅單沒問題，就簽名
      ，他就拒簽。他說他會收，但會拒簽」、「（你確定有看
      清楚他闖紅燈嗎？）確定」、「（你有沒有近視？）沒有
      」、「（你當時距離他多遠？）我與他距離約兩台車的距
      離，1 個車道長約3 米6 。」等語，有本院97年1 月24日
      訊問筆錄在卷可憑，衡諸證人張有至係依法執行公務之人
      員，與異議人素不相識，並無宿怨，亦無仇隙，應無甘冒
      自身觸犯偽證罪之風險而設詞誣攀之理，故其證言應堪採
      信。又交通警員掣單舉發違反道路交通管理處罰條例所列
      之違規事實，本質上為行政處分，係公務員基於職務上權
      力，依法就特定之具體事件所為具公法上效果之單方行政
      行為，基於公務員為公法上行為具有公信力之原則，該行
      政處分當可被推定為有效。且本件查無任何證據足資證明
      執勤員警有何捏造事實違法取締之不法情事，而異議人亦
      未就執勤員警之舉發如何有誤，提出相關證據以供本院調
      查，則執勤員警本其維護交通秩序、安全職責所為之舉發
      ，自應受到合法、正確之推定。異議人所為之指摘，經核
      並無依據。是本件違規事實明確，異議人前開所辯，洵非
      可採。
五、綜上所述，本件異議人有上開於行經有燈光號誌管制之交岔
    路口闖紅燈之違規行為，從而，原處分機關依道路交通管理
    處罰條例第第53條第1 項、第63條第1 項第3 款之規定裁處
    異議人1800元之罰鍰，並記違規點數3 點，核無違法或不當
    之情事，聲明異議意旨仍執前詞，任意指摘原處分，並無理
    由，應予駁回。
據上論斷，應依道路交通案件處理辦法第19條，裁定如主文。
中    華    民    國    97    年    2     月    18    日
                    交通法庭    法  官  林卉聆
以上正本證明與原本無異。
如不服本裁定，應於裁定送達後5 日內，向本院提出抗告狀。
                                書記官  葉政
中    華    民    國    97    年    2     月    18    日


司法院資訊處製作；財團法人民間司法改革基金會備份。
